【裁判字號】    96,抗更(一),44
【裁判日期】    970320
【裁判案由】    撤銷假處分
【裁判全文】
臺灣高等法院民事裁定                96年度抗更(一)字第44號
抗  告  人  戊○○
            丁○○
            統揚建設股份有限公司
上  一  人
法定代理人  丙○○
抗  告  人  岳鼎營造工程股份有限公司
法定代理人  甲○○
共      同
代  理  人  陳金泉律師
            葛百鈴律師
            李瑞敏律師
上列抗告人因與相對人乙○○等間撤銷假處分事件，對於中華民
國96年1 月4 日臺灣士林地方法院95年度裁全聲字第187 號所為
裁定提起抗告，經最高法院發回更為裁定，本院裁定如下：
    主  文
原裁定廢棄。
抗告人以新臺幣貳佰捌拾陸萬柒仟伍佰玖拾貳元為相對人供擔保
後，臺灣士林地方法院於民國九十五年六月二十七日所為之九十
五年度全字第三一二九號假處分裁定應予撤銷。
聲請、抗告程序及發回前再抗告訴訟費用由相對人連帶負擔。
    理  由
一、按「假處分所保全之請求，得以金錢之給付達其目的」，或
    「債務人將因假處分而受難以彌補之重大損害」，或「有其
    他特別情事」者，法院均得於假處分裁定內，記載債務人供
    所定金額之擔保後免為或撤銷假處分，如假處分裁定未依上
    開規定記載者，債務人亦得聲請法院許其供擔保後撤銷假處
    分，此觀新修正民事訴訟法第536條第1項、第2項規定自明
    ，是適用上開條項准否債務人供擔保後撤銷假處分，除審究
    假處分所保全之請求，得否以金錢之給付達其目的外，並須
    兼顧債務人有無將因假處分而受難以彌補之重大損害或有其
    他特別情事而予適用。
二、抗告人於原法院聲請意旨略以：相對人前向原法院聲請命抗
    告人不得在坐落臺北市○○區○○段3小段15地號土地（下
    稱系爭15地號土地）如原裁定附圖所示Ｅ部分（下稱系爭土
    地）範圍內，為建物或其他工作物之施工行為，並經原法院
    於民國95年6月27日以95年度裁全字第3129號假處分裁定准
    許在案。惟因抗告人乃以抗告人丁○○、戊○○所有之系爭
    15地號土地合併其他土地為建築之合建，整體建案共有15筆
    土地，基地面積範圍共計3,157.47平方公尺，抗告人業已投
    注鉅額資金，而於自己土地上施工，詎相對人僅以經界有誤
    為由，執意認為抗告人所有之前開土地為相對人所有，並就
    39.39平方公尺之系爭土地聲請假處分，禁止抗告人於自己
    土地上施工，雖假處分效力僅為建築基地之一部分，惟該查
    封結果，已致抗告人不能依原核准圖說施工，非經變更設計
    ，即須待查封撤銷後始得繼續施工，抗告人全部工程均受影
    響，將遭受停工、無法取得使用執照之損失，抗告人將因此
    受有資金無法回收之利息損失、15筆價值共高達新臺幣（下
    同）2億2,986萬3,816元土地閒置無法利用、總價8,704萬6,
    290元建築工程無法依已定之計劃進行施工所喪失之利益等
    之損害，較諸相對人空言主張系爭土地為其所有之利益，顯
    然不相當。又系爭15地號土地上目前並無任何建物，而相對
    人所有坐落與系爭土地毗鄰之臺北市○○區○○段3小段51
    地號土地上之建物亦無人居住其內，抗告人於系爭土地上施
    工並無任何損及相對人權益之虞，縱抗告人於確認經界之本
    案訴訟敗訴，相對人亦可請求抗告人價購系爭土地或賠償損
    害，當不致使相對人受有任何損失，抗告人因系爭假處分受
    損害之利益甚大、相對人聲請假處分之利益則甚微，為符合
    誠信公平原則，爰依民事訴訟法第536條規定，聲請准予抗
    告人提供擔保後，撤銷本件假處分等語。
三、經查：
(一)本件抗告人以相對人無權占有其所有之系爭15地號土地，訴
    請相對人拆屋還地，刻由原法院93年度重訴字第195號審理
    中，於該訴訟案件未終結前，因相對人認抗告人將上開土地
    上建物（圍牆）拆除，進行建築案施工行為，相對人乃為假
    處分之聲請，經原法院以95年度裁全字第3129號裁定，准「
    債權人（即相對人）以286萬7,592元為債務人（即抗告人）
    供擔保後，債務人不得在系爭15地號土地如附圖所示E部分
    範圍內（即系爭土地），為建物或其他工作物之施工行為」
    。抗告人不服，提起抗告、再抗告，經本院95年度抗字第
    1195號裁定，先後駁回其抗告、再抗告確定。
(二)抗告人因系爭假處分裁定，致台北市建築管理處對抗告人之
    整個建築案不予受理施工勘驗，將使抗告人整個建築案停止
    進行，有台北市建築管理處96年1月11日北市都建施字第095
    75691800號、95年11月7日北市都建施字第09571314000號函
    附卷可參（本院96年度抗字第316號卷第33、58頁）。而抗
    告人之整個建築案，工程造價8,704萬6,290元，整體建案基
    地面積3,157.47平方公尺，依土地公告現值計算共值2億
    2,986萬3,816元，而工程造價為8,704萬6,290元，有臺北巿
    政府工務局建造執照影本、公告土地現值統計表土地登記第
    二類謄本等件附卷可參（原法院卷第16至33頁），足見抗告
    人之整個建築案價值已逾3億元。再者，抗告人以上開15筆
    建築基地向台北縣三重巿農會申請授信貸款，經該農會調查
    估價為2億5,916萬5,138元，擔保放款總值之上限則為2億1,
    251萬5,414元，抗告人申貸金額2億1,000萬元，利息按週年
    利率2.91%計算等情，有抗告人提出之授信申請書影本2紙、
    借據影本2件、放款戶利率表1紙附卷可稽（本院卷第118至
    125頁），則抗告人每月須負擔之利息則為50萬9,250元（計
    算式：2億1,000萬元×2.91%/12月=50萬9,250元）。
(三)相對人因系爭假處分提起拆屋還地之本案訴訟，由原法院95
    年度訴字第870號拆屋還地事件審理中，因同法院另受理兩
    造之93年度士調字第245號確認經界事件，乃於95年9月29日
    裁定停止訴訟程序，有原法院95年度訴字第870號民事裁定
    之檢索資料1紙附卷可憑（本院卷第128頁），足見抗告人有
    無逾界建築之情事，已在訟爭中，並無相對人知抗告人越界
    而不即時提出異議之情形存在，縱系爭假處分經准予抗告人
    供擔保後予以撤銷，亦不致發生相對人不得請求移去或變更
    建築物之法律效果，是以，相對人辯稱系爭假處分若撤銷，
    其依上開規定之異議權會被剝奪，且原在圍牆外之現有巷道
    亦消失不見，相對人受有難以補償之重大損害等語，不足採
    信。
(四)相對人另辯稱抗告人得變更設計，更改施工計畫，即可繼續
    施工，不因系爭假處分受有難以補償之重大損害等語。惟查
    ，抗告人因系爭假處分，不得在系爭15地號土地中之系爭土
    地範圍內，為建物或其他工作物之施工行為，如欲變更設計
    ，以圖繼續施工，勢必將系爭土地排除在建築基地之外，此
    涉及諸多細節與法令之規範，工期勢必延宕，自難謂抗告人
    未因系爭假處分而受有難以補償之重大損害。相對人上開所
    辯，應不可採。
(五)綜上所述，若因系爭假處分而使整個建築案停止進行，除土
    地無法及時利用與抗告人投入資金之利息損失外，抗告人因
    該建築案而與各承包商、物料供應商間相關契約之進行，人
    力之調配等，亦將因此而受延宕，此與相對人聲請假處分之
    系爭土地面積39.39平方公尺，依公告現值計價值286萬7,59
    2元，兩相比較之下，足認抗告人將因此而受有難以補償之
    重大損害。依前揭說明，抗告人以其將因系爭假處分而受難
    以補償之重大損害，聲請撤銷系爭假處分，於法即屬有據。
    爰審酌系爭土地於95年1月之公告現值為每平方公尺7萬2,80
    0元，有系爭土地謄本1件附卷可稽（本院卷第27頁），系爭
    土地面積為39.39平方公尺，依此計算，系爭土地之價值為
    2,86萬7,592元，系爭假處分裁定所命相對人供擔保後准為
    假處分之金額亦為2,86萬7,592元，本院認抗告人亦應以此
    金額為應供擔保之金額為適當。
四、從而，抗告人依民事訴訟法第536條第1、2項之規定，聲請
    供擔保後撤銷系爭假處分裁定，核屬有據，應予准許。原裁
    定駁回抗告人之聲請，尚有未洽，抗告意旨指摘原裁定不當
    ，求予廢棄，為有理由，應由本院將原裁定廢棄，改判如主
    文第2項所示，爰裁定如主文。
五、據上論結，本件抗告為有理由，爰裁定如主文。
中    華    民    國    97    年    3     月    20    日
                    民事第十一庭
                        審判長法  官  鄭雅萍
                              法  官  蘇芹英
                              法  官  徐福晉
正本係照原本作成。
本裁定除以適用法規顯有錯誤為理由，並經本院許可外，不得再
抗告。如提起再抗告，應於收受後10日內委任律師為訴訟代理人
向本院提出再抗告狀。並繳納再抗告費新台幣１千元。
中    華    民    國    97    年    3     月    21    日
                              書記官  黃瑞芬


司法院資訊處製作；財團法人民間司法改革基金會備份。
